臺灣高等法院臺中分院民事判決　96年度重訴字第32號
原　　　告　甲○○
訴訟代理人　蔡奉典律師
複 代理 人　丙○○
被　　　告　乙○○
　　　　　　　　　　　（
上列原告因被告殺人等案件，提起刑事附帶民事訴訟，請求侵權
行為損害賠償事件，經本院刑事庭裁定移送，本院於民國96年12
月5日言詞辯論終結，判決如下︰
    主  　　文
被告應給付原告新臺幣貳佰玖拾貳萬貳仟伍佰參拾參元，及自民
國九十六年八月二十五日起至清償日止，按年息百分之五計算之
利息。
原告其餘之訴駁回。
訴訟費用由被告負擔。
本判決原告勝訴部分，於原告以新臺幣玖拾柒萬伍仟元為被告供
擔保後，得假執行。
原告其餘假執行之聲請駁回。
    事實及理由
一本件原告訴之聲明，求為判決：(一)被告應給付原告新臺幣（下
  同）419萬2353元，及自起訴狀繕本送達翌日起至清償日止按
  年息5%計算之利息。(二)願供擔保，請准宣告假執行。被告答辯
  聲明，求為判決：駁回原告之訴。
二原告主張：伊之子劉憬諭於民國95年10月7日晚上9時50分許，
  在臺中縣太平市○○路2之18號太平戶政事務所前，訴外人許
  耿誌將改造手槍一枝交予被告持用，被告及許耿誌分持手槍共
  同朝劉憬諭所駕駛之車牌CK-7801號自用小客車開槍射擊，致
  劉憬諭胸腹部中彈，因胸部槍彈貫穿創傷而當場不治死亡，使
  伊受有如下損害：殯葬費19萬8190元、扶養費118萬6516元及
  精神慰藉金700萬元，合計838萬4706元，被告自應負共同侵權
  行為之連帶賠償責任，經扣除許耿誌連帶債務之分擔額2分之1
  ，被告應賠償伊419萬2353元等情，爰依民法第185條、第192
  條第1項、第2項、第194條之規定，並為聲明之減縮，求為命
  被告如數給付及加計法定遲延利息之判決。
三被告則以：原告請求伊賠償精神慰藉金700萬元，尚屬過高等
  語，資為抗辯。
四查原告主張被告及許耿誌於上開時地分持手槍共同朝劉憬諭所
  駕駛之車牌CK-7801號自用小客車開槍射擊，致劉憬諭胸腹部
  中彈，因胸部槍彈貫穿創傷而不治死亡之事實，為被告所不爭
  ，並有另案查扣制式手槍（含彈匣１個）及改造手槍（含彈匣
  １個）各１枝可稽，復有臺灣臺中地方法院檢察署相驗屍體證
  明書、勘驗筆錄及解剖鑑定報告附在刑事案卷足憑。且觀刑案
  共犯許耿誌於95年10月20日經檢察官向一審法院聲請羈押由法
  官訊問時供稱：我有拿一把改造手槍給乙○○，我拿制式手槍
  等語，參以刑案證人莊凱勝、洪瑞廷、湯傑民、蔡肇軒、周柏
  任、蔡鴻展證述情節，稽諸本院刑事確定判決認定：「蔡肇軒
  與劉憬諭及其他不詳姓名駕駛小客車者亦駕車攔截乙○○、許
  耿誌等人群，乙○○與許耿誌見狀除分持手槍對空鳴槍示警外
  ，復共同基於殺人之犯意聯絡，由許耿誌持上開制式手槍近距
  離朝劉憬諭所駕駛之車牌號碼CK-7801號自用小客車駕駛座車
  門及車窗開槍射擊，乙○○亦持該改造手槍在許耿誌後方2、3
  步距離朝劉憬諭所駕駛之小客車射擊，2人所持上開制式及改
  造手槍之子彈均全數用罄始罷手，致劉憬諭胸腹部中彈，造成
  劉憬諭胸部有1處槍彈貫穿創傷...。計劉憬諭身體上，總共中
  4槍，有7處彈孔，有3槍貫穿傷，1槍未貫穿，在身上找到1顆
  彈頭，主要致命傷在胸部一槍。劉憬諭終因胸部槍彈貫穿傷而
  當場不治死亡」等事實，被告表明對之不爭執（見本院卷51頁
  背面及52頁），堪認被告與許耿誌就持槍射殺劉憬諭之犯行間
  ，有犯意聯絡及行為分擔，顯然共同實施不法行為甚明。矧被
  告被訴殺人之犯行，經偵審結果，復同此認定，判處其罪刑，
  有本院96年度上訴字第1969號刑事判決足資參按。原告此部分
  之主張，堪信為真實。
五按因故意或過失，不法侵害他人之權利者，負損害賠償責任。
  又數人共同不法侵害他人之權利者，連帶負損害賠償責任。又
  不法侵害他人致死者，對於支出殯葬費之人，亦應負損害賠償
  責任。又被害人對於第三人負有法定扶養義務者，加害人對於
  該第三人亦應負損害賠償責任。又不法侵害他人致死者，被害
  人之父、母，雖非財產上之損害，亦得請求賠償相當之金額，
  民法第184條第1項前段、第185條第1項前段、第192條第1項、
  第2項、第194條分別定有明文。查被告因故意共同不法侵害劉
  憬諭之生命權，原告為劉憬諭之母，揆上規定，原告請求被告
  賠償殯葬費、扶養費及精神慰藉金，自屬有據。茲審酌如下：
(一)殯葬費部分：
　原告所支出殯葬費19萬8190元，固據提出萬安生命事業機構治
  喪禮儀規劃書、苑裡鎮第七公墓青埔生命紀念館規費繳款書影
  本各一件為證，然核其中毛巾1740元（單價60元，計29條），
  要係喪家哀感答禮酬謝吊唁所支出，非屬必要之殯葬費，應予
  剔除，所餘19萬6450元殯葬費，尚難謂非喪葬禮俗上所必需，
  亦為被告所不爭，原告得請求賠償。
(二)扶養費部分：
  原告育有劉憬諭及訴外人劉淑鈞、劉軒豪等3名子女，有戶籍
  謄本足稽。依民法第1114條第1款規定，劉憬諭對於原告負有
  法定扶養義務，原告請求被告賠償所受扶養費損失，固非無據
  。惟按負扶養義務者有數人而其親等同一時，應各依其經濟能
  力，分擔義務，亦為民法第1115條第3項所明定，劉憬諭、劉
  淑鈞及劉軒豪依次為72年5月31日、69年10月6日、73年11月13
  日出生，均已成年，具有扶養能力，皆應分擔扶養義務。原告
  為45年9月12日生，於95年10月7日劉憬諭死亡時，年滿50歲，
  其雖謂尚存餘命31年，惟依原告所提出內政部統計處發布之95
  年國人零歲平均餘命估測結果，示以全國女姓估側數為80.79
  年，則原告尚有平均餘命30.79年，原告就此餘命請求計算扶
  養期間，並無不可。劉憬諭與劉淑鈞及劉軒豪既均應負扶養原
  告之義務，則於原告之平均餘命期間，劉憬諭應分擔之扶養費
  為3分之1。參酌原告提出之行政院主計處95年度台灣地區家庭
  收支報告所示，苗栗縣平均每人每月消費支出為1萬5588元，
　被告又未爭執（見本院卷39、51頁均背面），據此核計原告一
  次請求全部扶養費損害賠償，依原告提出之霍夫曼係數表（見
  本院卷36頁），按霍夫曼式計算法扣除中間利息後，原告得請
  求之總額為114萬8615元（計算方式詳如附表），逾此部分不
  能准許。
(三)精神慰藉金部分：
  原告迭陳：伊子劉憬諭平時勤奮、孝順、乖巧，白天上班以貼
  補家用，晚上在國立勤益科技大學夜間部上課進修，是一個懂
  事、知進取之年輕人。每遇假日、節慶必定返家陪伊，共享親
  子時間。詎料於95年10月7日晚間，被告竟與許耿誌共同持槍
  射擊，致使正值雙十年華之劉憬諭命喪街頭，成為槍下亡魂，
  令伊遭逢白髮人送黑髮人之慘事，此對伊言，情何以堪！伊原
  可期待看到劉憬諭學業完成後，展開職場生涯，盼望劉憬諭結
  婚生子，俾以臨老之際能由劉憬諭侍養身旁，如今均成伊內心
  最深沉之傷痛。每每念及亡子，悲慟久久不已，精神上所受打
  擊實非言語所能形容，請求賠償精神慰藉金700萬元等語，被
  告則以原告此部分請求之金額過高云云為辯。查劉憬諭於事發
  時係上開科技大學學生，原告殷切寄望其畢業後開創錦繡前程
  ，成家立業，善加侍養照護，當屬難免。乃劉憬諭因被告故意
  侵權行為而死亡，原告突遭喪子之痛，精神上自感痛苦，其請
  求被告賠償精神慰藉金，洵非無據。本件原告係高中肄業，多
  半為家庭主婦，因輕度肢體障礙，領有殘障手冊，有存款19萬
　多元及土地；而被告為高中二年肄業，無工作收入，亦無車輛
  不動產各情，已據兩造各自陳明，亦有原告提出之殘障手冊、
  彰化銀行存摺、郵政存簿儲金簿及土地所有權狀影本等可參。
  本院審酌兩造之身分、地位、經濟能力、被告開槍射擊殺害劉
  憬諭之手段及原告所受精神上痛苦等一切情狀，認原告請求賠
  償精神慰藉金於450萬元，尚屬相當。
(四)以上，原告得請求賠償損害之金額為殯葬費19萬6450元、扶養
  費114萬8615元及精神慰藉金450萬元，共計584萬5065元。查
  原告又主張：伊因已與許耿誌和解並受領許耿誌給付之50萬元
  和解金而免除許耿誌之債務，但伊未與被告和解，故伊無免除
  被告債務之意思，依民法第276條第1項規定，被告雖就許耿志
  被免除債務部分，同免其責任，但因被告與許耿志應負連帶清
  償債務之責，而連帶債務人未約定或規定彼此間之分擔額，應
  各分擔一半債務，故被告仍應就賠償總額之2分之1負擔賠償債
  務等情。準此以觀，原告就上開賠償總額2分之1即292萬2533
  元（按角以下四捨五入）對被告為請求，自無不可。
六綜上所述，原告主張被告應賠償損害之事實，洵屬可信；被告
  所辯，委無足取。從而，原告本於侵權行為損害賠償請求權，
  請求被告給付於292萬2533元，及自起訴狀繕本送達翌日即96
  年8月25日起至清償日止按年息5%計算之利息，應予准許；逾
  此所為請求，不應准許。又本判決原告勝訴部分，原告陳明願
  供擔保以代釋明，聲請宣告假執行，核無不合，爰酌定相當擔
  保金額，併准許之。至原告敗訴部分，其假執行之聲請已因訴
  之駁回而失所依附，應併予駁回。
七本件事證已臻明確，兩造其餘攻擊防禦方法及舉證，核與判決
  結果不生影響，不另逐一論列，附此敘明。
八據上論結，本件原告之訴為一部有理由，一部無理由。依民事
  訴訟法第79條但書、第390條第2項，判決如主文。
中　　華　　民　　國　　96　　年　　12　　月　　19　　日
                  民事第一庭    審判長法　官　吳火川
                                      法　官  饒鴻鵬
                                      法　官  簡清忠
以上正本係照原本作成。
被告得上訴。
如對本判決上訴，須於收受判決送達後二十日內向本院提出上訴
書狀，其未表明上訴理由者，應於提出上訴後二十日內向本院提
出上訴理由書（須按他造人數附具繕本）。
上訴時應提出委任律師為訴訟代理人之委任狀。具有民事訴訟法
第四百六十六條之一第一項但書或第二項之情形為訴訟代理人者
，另應附具律師及格證書及釋明委任人與受任人有該條項所定關
係之釋明文書影本。
                   　　　　　　　　　 書記官　鄧智惠
中　　華　　民　　國　　96　　年　　12　　月　　21　　日
                                                      Ｃ
附表：（新臺幣元，角以下四捨五入）
原告得請求扶養費部分：
  （原告平均餘命為30.79年，依霍夫曼係數計算）
  {(15588×12×18.00000000) + [15588×12× (18.00000000
    -00.00000000)×0.79]} ÷3 = 0000000
